【裁判字號】    90,苗簡,555
【裁判日期】    901206
【裁判案由】    侵權行為損害賠償
【裁判全文】
臺灣苗栗地方法院民事簡易判決  九十年度苗簡字第五五五號
    原      告  乙○○
    被      告  甲○○
右當事人間請求侵權行為損害賠償事件，本院判決如左：
    主      文
被告應給付原告新臺幣拾伍萬零拾柒元，及自民國九十年九月二十二日起至清償日
止，按年息百分之五計算之利息。
原告其餘之訴駁回。
訴訟費用由被告負擔百分之六十五，餘由原告負擔。
本判決原告勝訴部份於原告以新臺幣伍萬元為被告供擔保後，得假執行。
原告其餘假執行之聲請駁回。
    事實及理由
一、原告之聲明：
（一）被告應給付原告新臺幣（下同）二十三萬元，及自起訴狀繕本送達被告翌日即
      民國九十年九月二十二日起至清償日止，按年息百分之五計算之利息。
（二）願供擔保請准宣告假執行。
二、事實摘要：
    本件原告起訴主張被告於民國八十九年十二月二日八時三十分許，駕駛車號ＣＵ
    ─０二一五號自小客車，違規駕駛撞及原告所騎乘之車號ＩＬＮ─四八八號重型
    機車（以下簡稱系爭機車），致原告受有腰部鈍挫傷併第二、三、四腰椎橫突骨
    折及左腕扭傷之傷害，並致原告所有之系爭機車毀損，而被告因前揭過失傷害犯
    行，亦經鈞院判處拘役五十日，如易科罰金，以三百元折算一日確定在案，原告
    因被告之上開過失行為，受有如下之損害：(1)機車修理費一萬三千元；(2)醫療費
    用加復健往返計程車資二萬元；(3)短背架三千五百元；(4)減少之工作收入：自八
    十九年十二月二日起至九十年二月二十八日止，共三個月薪資九萬六千元；(5)精
    神慰撫金九萬七千五百元，合計共二十三萬元，爰依侵權行為之法律關係，請求
    被告賠償如聲明所示等語；被告則未於言詞辯論期日到場，亦未提出書狀為聲明
    或陳述。
三、法院之判斷：
（一）本件被告受合法之通知，無正當理由，未於言詞辯論期日到場，經核無民事訴
      訟法第三百八十六條所列各款之情形，爰依原告之聲請，准由其一造辯論而為
      判決。
（二）本件原告主張被告於八十九年十二月二日八時三十分許，駕駛車號ＣＵ─０二
      一五號自小客車，違規駕駛撞及原告所騎乘之系爭機車，致原告受有腰部鈍挫
      傷併第二、三、四腰椎橫突骨折及左腕扭傷之傷害，並致原告所有之系爭機車
      毀損，而被告因前揭過失傷害犯行，亦經鈞院判處拘役五十日，如易科罰金，
      以三百元折算一日確定在案之事實，已據原告提出診斷證明書一紙、估價單一
      紙為證，被告經合法通知，既不於言詞辯論期日到場爭執，復未提出書狀以供
      本院斟酌，而本件被告確於前揭時間，駕駛逆向停放於路旁之車號ＣＵ─０二
      一五號自小客車，欲沿苗一二八線縣道由苗栗縣公館鄉往銅鑼鄉方向行駛，因
      疏未注意車前狀況及疏未注意在劃有分向限制線路段，不得駛入來車車道內之
      規定，為圖就近進入公館鄉往銅鑼鄉○○○○道，貿然逆向駛入來車道（由銅
      鑼鄉往公館鄉方向），行經苗栗縣公館鄉中義村六鄰一三六號前車道分向限制
      線處，適原告騎乘系爭機車沿該路由銅鑼鄉往公館鄉方向行抵該處，因閃避不
      及致發生碰撞，原告因之受有腰部鈍挫傷併第二、三、四腰椎橫突骨折及左腕
      扭傷等傷害，被告刑事部分業經本院九十年度交易字第三三號刑事判決以過失
      傷害罪判處拘役五十日，如易科罰金，以三百元折算一日確定之事實，亦據本
      院依職權調閱該案刑事卷宗查明無訛，堪信原告之主張為真實。按汽車行駛時
      ，駕駛人應注意車前狀況，並隨時採取必要之安全措施，又汽車在雙向二車道
      行駛時，在劃有分向限制線之路段，不得駛入來車之車道內，道路交通安全規
      則第九十四條第三項、第九十七條第二款分別定有明文。被告駕車本應注意是
      項規定，而依當時情形並無不能注意之情事，詎其應注意，並能注意，竟疏未
      注意而致肇事，致原告受傷，並致原告所有之系爭機車毀損，其有過失甚明，
      且其過失行為與原告之受傷及原告所有系爭機車之毀損間具有相當因果關係亦
      甚為明確。
（三）次按因故意或過失不法侵害他人之權利者，負損害賠償責任，民法第一百八十
      四條第一項前段定有明文。又不法侵害他人之身體或健康者，對於被害人因此
      減少勞動能力或增加生活上之需要時，應負損害賠償責任，民法第一百九十三
      條第一項亦有明文。另不法侵害他人之身體、健康、名譽、自由、信用、隱私
      、貞操，或不法侵害其他人格法益而情節重大者，被害人雖非財產上之損害，
      亦得請求賠償相當之金額，亦為同法第一百九十五條第一項所明定。復以不法
      毀損他人之物者，被害人得請求賠償其物因毀損所減少之價額，民法第一百九
      十六條亦定有明文。本件被告因過失不法侵害原告成傷及致原告所有之系爭機
      車毀損，已如前述，自應就原告所受損害負賠償責任。茲就原告請求之各項損
      害分別審酌如下：
      (1)機車修理費部分：按物被毀損時，被害人除得依民法第一百九十六條請求賠
        償外，並不排除民法第二百十三條至第二百十五條之適用，依民法第一百九
        十六條請求賠償物被毀損所減少之價額，得以修復費用為估定之標準，惟修
        理材料以新品換舊品應予折舊（最高法院七十七年第九次民事庭會議決議參
        照）。原告主張系爭機車因前揭車禍受損所支出之修理零件費用為一萬三千
        六百二十元，業據原告提出行車執照影本及估價單各一紙為證，被告既不到
        庭爭執，而觀諸原告所有系爭機車受損情形（有照片四張附於台灣苗栗地方
        法院檢察署九十年偵字第一一七七號偵查卷），應認前揭修理費，並無滲水
        膨脹之虞，自足憑採；又系爭機車係於八十七年一月三日領照使用，有行車
        執照影本在卷可憑，迄本件車禍時即八十九年十二月二日止，實際使用日數
        為二年十月又二十九日，依前揭說明，以新品換舊品而更換之零件，即應予
        折舊，而依財政部台財稅字第八七００００四七二號及行政院台（四五）財
        字第四一八０號令所頒之「固定資產耐用年數表」及「固定資產折舊率表」
        之規定，系爭機車之耐用年限為三年，再依財政部（五八）如財稅發字第一
        ０八三號發布之固定資產折舊採定率遞減法之計算方法，其每年應折舊千分
        之五三六，又參酌「營利事業所得稅結算申報查核準則」第九十五條第八項
        規定，固定資產折舊採用定率遞減法，以一年為計算單位，其使用期間未滿
        一年者，按實際使用月數相當於全年之比例計算之，不滿一月者，以月計，
        是上開零件修理費一萬三千六百二十元，其折舊金額為一萬二千一百二十九
        元應予扣除，其計算方法如下（元以下四捨五入）：
        第一年折舊：13620×0.536=7300，
        第二年折舊：（00000-0000）×0.536=3388，
        第三年折舊：（00000-0000-0000）×0.536×11/12=1441，
        合計折舊金額：7300+3388+1441=12129
        是原告所請求之必要修復費用於一千四百九十一元（00000-00000=1491）範
        圍內為有理由，應予准許，逾此部分之請求，為無理由，應予駁回。
      (2)醫療費用及復健往返車資二萬元部分：原告因本件車禍致腰部鈍挫傷併第二
        、三、四腰椎橫突骨折及左腕扭傷，並自八十九年十二月二日至同年月九日
        至協和醫院住院治療，支出醫療費用一千九百十元，有醫療費用收據及診斷
        書為證，依原告所受傷害觀之，自屬治療上之必要費用，是原告此部分請求
        為正當，應予准許。至原告超過此部分之請求，雖經本院曉諭其應負舉證證
        明之責，原告迄未能舉證證明，自難認原告確曾支出該部分之費用，應予駁
        回。
      (3)短背架部分：原告主張其因受傷購置短背架一付，支出三千五百元，已據提
        出免用統一發票收據一紙為證，依原告係受有腰部鈍挫傷併第二、三、四腰
        椎橫突骨折之傷害之情形觀之，堪認係因傷害而增加生活上之費用，是其此
        部分之請求為正當，應予准許。
      (4)減少之工作收入九萬六千元部分：原告主張其自八十九年十二月二日起至九
        十年二月二十八日止，因受傷請假，已據提出員工請假證明書一紙為證，固
        堪信為真實，惟原告於該公傷假期間仍自上班公司領取總計五萬一千六百五
        十一元之薪資，亦有原告所提八十九年十二月至九十年二月薪資明細表一紙
        在卷可案，本院審酌原告於未受傷前八十九年十月份之薪資為三萬二千四百
        二十九元（有薪資單一紙附卷可參），認原告於前揭期間減少之工作收入應
        為四萬五千六百三十六元（32429×3-51651=45636），是原告此部分之請求
        應認於四萬五千六百三十六元範圍內有理由，應予准許，逾此範圍部分為無
        理由，應予駁回。。
      (5)精神慰撫金：原告主張因受傷，受有精神上之痛苦，請求精神慰撫金九萬七
        千五百元，依原告受傷之情形及因此傷害住院八日，並仍持續門診復健等情
        觀之，其精神上受有痛苦自堪認定，爰審酌兩造之經濟能力、身分、地位等
        情，認原告請求精神慰撫金九萬七千五百元尚屬適當，應予准許。
（四）綜上所述，原告依侵權行為之法律關係，訴請被告賠償原告十五萬零三十七元
      部分為有理由，應予准許，逾此範圍之請求，於法不合，應予駁回。
（五）本件原告陳明願供擔保聲請宣告假執行，經核原告勝訴部分並無不合，爰酌定
      相當之擔保金額併宣告之；至其餘假執行之聲請，因訴之駁回而失所附麗，應
      予駁回。
四、據上論結，本件原告之訴為一部有理由，一部無理由，依民事訴訟法第四百三十
    六條第二項、第三百八十五條第一項前段、第七十九條但書、第三百九十條第二
    項，判決如主文。
中      華      民      國      九十    年     十二     月      六      日
                                    臺灣苗栗地方法院苗栗簡易庭
~B法      官  王萬金
右為正本係照原本作成。
如對本判決上訴，須於判決送達後廿日內向本院提出上訴（須按他造當事人之人數附
繕本）。
~B法院書記官  張茹茵
中      華      民      國    九十      年     十二     月      六      日


司法院資訊處製作；財團法人民間司法改革基金會備份。
